臺灣高雄地方法院刑事判決　　　　　　　　　　　　　　　九十年度自字第三三號
　　自　訴　人　丁○○
　　自訴代理人　甲○○
　　　　　　　　戊○○
　　被　　　告　丙○○
　　選任辯護人　吳春生
右列被告因詐欺案件，經自訴人提起自訴，乙○判決如左：
    主  文
丙○○意圖為自己不法之所有，以詐術使人將本人之物交付，處有期徒刑年。
    事  實
一、緣丙○○原在元富證券股份有限公司（以下簡稱：元富公司）七賢分公司任職營
    業員，其於八十九年四月間向丁○○提議，請丁○○提供資金，由丙○○借與其
    客戶中臨時缺錢交割或有意加碼買進股票而資金不足者，依業界慣例每萬元日息
    七元，由丁○○實收五元，丙○○抽取二元。丁○○遂自八十九年五月十一日起
    ，陸續匯錢進入丙○○指定之銀行帳戶，惟雙方約定將資金分成二筆，每三天一
    個循環，例丁○○第一天匯一百萬元、第二天匯二百萬元予丙○○，第三天丙○
    ○即將一百萬元匯還丁○○，並將利息存入丁○○之妻莊陳寶貴之帳戶（中興商
    業銀行、帳號000000000000號），而第二天所匯之二百萬元，則於
    第四天匯還，直至丁○○於同年八月三十一日接到丙○○匯入之二千零五十萬元
    後，即匯出二千零五十萬元予丙○○，而同年九月一日丙○○應匯入二千二百萬
    元。惟因其買賣股票發生虧損，以致負債週轉不靈，竟意圖為自己不法之所有，
    為隱瞞其個人資金困難之窘況及借款係欲供其自己買賣股票之目的，而向丁○○
    詐稱：因調入貴賓室，其將資金調與其他營業員，自己又忙，收付麻煩，其會按
    慣例之算法付利息，省卻每天轉帳手續云云，致丁○○陷於錯誤，信以為真，而
    於八十九年九月五日至八十九年十月十六日陸續共加借二千零六十三萬元予丙○
    ○，嗣同年十月二十日丙○○未再付息，經丁○○向丙○○詢問，丙○○見已無
    可隱瞞，始告知其將向丁○○取得之金錢，作為自己買賣股票之用，因虧損已無
    力還款，丁○○始知受騙。
二、案經丁○○提起自訴。
    理  由
一、訊據被告丙○○固坦承其至八十九年八月三十一日，已因操作股票發生虧損而無
    償債能力，仍再向自訴人借款之事實不諱，惟矢口否認伊有何詐欺之犯意，辯稱
    ：自訴人既知其提供之資金係由被告用於股票市場上，則必有風險，縱因股票市
    場下滑，致使被告操作失利，未能將其資金如期匯回自訴人，並非被告施予詐術
    所致，自訴人為圖厚利，同意提供資金由被告操作，自屬長期性、連續性，顯與
    一般個別性之單筆借貸有別，故八十九年八月三十一日後，雖股票市場每況愈下
    ，但被告既尚從事該工作，當希望能繼續操作以賺回其利潤，未料因市場繼續下
    滑，虧損嚴重，始無法清償借款，並無詐欺之犯意云云。惟查：
  (一)、被告固辯稱：自訴人明知其提供之資金係由被告用於股票市場上，自訴人只圖
      賺取利息云云。然有關被告如何以客戶中臨時缺錢交割或有意加碼買進股票而
      資金不足，三天後客戶賣出股票，即可還款為由，向自訴人借貸上開款項之事
      實，已據自訴人指述歷歷，並提出帳戶明細、資金往來明細、對帳單等件附卷
      可資佐證。參以被告亦自承：客戶買賣股票之存褶、金融卡都放在自訴人處，
      但因每天都要轉帳，不方便，才由伊保管等語。足見被告隱瞞其時向告訴人所
      借得之金錢確係供伊個人之用，而係以客戶一時無法辦理股票交割為由而借款
      明確。
  (二)、被告自承八十九年八月三十一日已因操作股票發生虧損而無償債能力，且已積
      欠自訴人四千二百五十萬元未還，竟仍以給付高利率之利息為詞，自同年九月
      五日起陸續再向自訴人借款共計二千零六十三萬元，足見被告確以虛構之言詞
      向自訴人借取款項、而使自訴人陷於客戶交割將得於數日內處理完畢並取得清
      償之誤信，並未將被告自行買賣股票之風險及被告個人資力、信用考量在內，
      致將前開借款交予被告使用；則自訴人所指：被告確施以詐術並使自訴人陷於
      錯誤並交付財物等語，已堪憑信。
  (三)、參以被告借款金額雖在股票市○○○○道，然卻是一般多數人窮其畢生積蓄亦
      未可得者，而被告所提供買賣股票之帳戶有胡阮紅鄰、胡國華、李志維、洪崇
      耀、吳安慧、吳羅雅徽及劉法仁等七人，經乙○向元富公司函查劉法仁等七人
      自八十九年五月十一日起至同年十月三十日止之買賣股票紀錄，有該公司九十
      年十一月六日元證九五七號函及所檢附劉法仁等七人之買賣股票紀錄在卷可憑
      。由上開紀錄顯示，劉法仁並無交易紀錄，其餘六帳戶之虧損合計僅三千一百
      一十萬二千八百十五元，是被告所稱以上開七帳戶買賣股票，嗣因虧損無力清
      償借款已有可疑。然縱被告虧損為真，惟依上述資料參之，益徵被告借入鉅款
      竟未記帳，任意流用。又其於逐步累積之龐大虧損之下，應早知已陷於無法週
      轉，其向自訴人所借貸之金錢勢將難以於借款後迅速清償，竟仍陸續以虛偽之
      藉口向自訴人借款，隨即拒不還款，其為自己不法所有而詐取財物之犯意，已
      臻明確。被告辯稱其與自訴人間確有長期持續之資金往來關係，且被告均有固
      定的利息予自訴人，並無詐欺之故意及不法所有之意圖，僅係民事借貸關係之
      債務不履行而已云云，顯係卸責之詞，不足採信。
  (四)、本件事證明確，被告犯行洵堪認定，應依法論科。
二、核被告所為，係犯刑法第三百三十九條第一項詐欺罪。爰審酌被告素行、犯罪之
    動機、目的、手段是利用人性的弱點而詐欺鉅額款項及造成自訴人畢生積蓄賠盡
    重大損害之程度，及犯罪後否認犯行，復未賠償之態度及其他一切情狀，量處如
    主文所示之刑，以資懲儆。
據上論斷，應依刑事訴訟法第三百四十三條、第二百九十九條第一項前段、刑法第三
百三十九條第一項，罰金罰鍰提高標準條例第一條前段，判決如主文。
中      華      民      國      九十一      年    六    月    二十一    日
                                  臺灣高雄地方法院刑事第一庭
                                      法  官    郭佳瑛
右正本證明與原本無異。
如不服本判決，應於判決送達後十日內，向乙○提出上訴狀。
                                      書記官    王美玲
中    華    民    國      九十一      年      六      月      二十四    日
附錄法條：
刑法第三百三十九條第一項：
  意圖為自己或第三人不法之所有，以詐術使人將本人或第三人之物交付者，處五年
  以下有期徒刑、拘役或科或併科一千元以下罰金。
